【裁判字號】    89,訴,1965
【裁判日期】    891115
【裁判案由】    侵權行為損害賠償
【裁判全文】
臺灣臺南地方法院民事判決  八十九年度訴字第一九六五號
    原      告  甲○○
                乙○○
    共      同
    訴訟代理人  郭玉山律師
                蕭麗琍律師
    被      告  丙○○      住.
    訴訟代理人  陳文忠律師
                蔡青芬律師
右當事人間請求侵權行為損害賠償事件，本院判決如左：
    主      文
被告應給付原告甲○○、乙○○各新台幣伍萬元，及自民國八十八年九月二日起至清
償日止，按週年利率百分之五計算之利息。
原告其餘之訴駁回。
訴訟費用由被告負擔。
本判決原告勝訴部分於原告甲○○、乙○○各以新台幣壹萬柒仟元供擔保後，得假執
行。但被告如於假執行程序實施前，分別以新台幣伍萬元為原告甲○○、乙○○預供
擔保，各得免為假執行。
原告其餘假執行之聲請駁回。
    事      實
甲、原告方面：
  一、聲明：求為判決：
  （一）被告應給付原告甲○○、乙○○各新台幣（下同）一百萬元，及自起訴送狀
        繕本送達翌日起至清償日止按週年利率百分之五計算之利息。
  （二）原告願供擔保，請准宣告假執行。
  二、陳述：
  （一）被告為台南縣大內鄉公所秘書，辦理鄉公所垃圾衛生掩埋場第一期工程之招
        標及發包業務，明知該工程現場預留之土方，依合約書圖說第一張證明第十
        二項之規定「施工時整地多餘之土石方不得運出工地，以為日後掩埋垃圾覆
        土用」，均不得運出工地。被告竟夥同其兄楊憲文，實際承包商蔡明哲及工
        地主任蔡慶彬，將土方以每立方公尺八十元之單價，販售予訴外人棨驊工業
        股份有限公司善化廠，得款五十九萬零三百二十元。原告甲○○、乙○○為
        大內鄉鄉民代表會第十五屆代表，八十五年五月十五日大內鄉鄉民代表大會
        開會時，被告因不滿原告甲○○、乙○○，就被告及相關人員所涉及之上開
        工程弊案提出質詢，竟於散會後，趁原告甲○○步行至會場樓下廣場時，自
        背後徒手毆打原告甲○○頭部，致原告甲○○倒地受有頭部外傷併腦震盪及
        左胸挫傷等傷害，原告乙○○見狀出聲制止，亦遭被告毆打，致受有頭部外
        傷併腦震盪、上唇撕裂、左眼淤腫及左耳骨膜裂傷等傷害。
  （二）按不法侵害他人之身體者，被害人雖非財產上之損害，亦得請求賠償，民法
        第一百九十五條第一項定有明文。原告甲○○既身為地方民意代表，為民喉
        舌，自有監督官員依法行政之責，被告就原告甲○○所提出之質詢，不但未
        虛心檢討，反而腦羞成怒，動手毆打原告甲○○及乙○○，被告以暴力為手
        段，致地方民意代表遽然受傷，顯有教訓、警告之意，已使原告心生恐懼，
        且原告乙○○因遭被告毆打致其左耳膜裂傷聽力受損，無法從事開車工作損
        失慘重，痛苦不堪，並依兩造之身分地位及經濟狀況等關係，請求被告各賠
        償原告一百萬元之精神慰撫金。
  三、證據：提出當選證書二份、身分證明一份、財團法人奇美醫院診斷證明書一份
      、證明書一份、扣繳憑單一份、土地所有權狀五分及建築改良物所有權狀一份
      （以上均影本）為證。
乙、被告方面：
  一、聲明：
  （一）原告之訴駁回。
  （二）如受不利判決，願供擔保請准免假執行。
  二、陳述：
  （一）被告雖自承有打原告甲○○的頭一下及原告乙○○下巴一下，惟應不致因此
        造成原告受傷，原告所提出之診斷證明書受傷之情形應非被告所為，又原告
        乙○○提出之八十七年八月二十日之奇美醫院診斷證明書距離兩造發生衝突
        事件之八十五年五月十八日已二年餘，其上所載之左側外傷性骨膜裂傷顯然
        與被告無關。
  （二）縱認被告有毆打原告成傷之情形，依當時係有多人在場情況，衝突一發生立
        刻有人出面拉開雙方，原告根本不可能受有多大之傷害，此由原告未提出任
        何醫療費用單據即可證明，本件純屬輕微衝突事件，原告各請求一百萬元之
        精神慰藉金顯屬離譜。
丙、本院依職權調閱本院八十六年度訴字第一九七三號刑事案全卷，並向財政部台灣
    省南區國稅局台南縣分局調取兩造八十六年至八十八年所得稅申報資料及財產歸
    戶清單。
    理      由
一、原告主張被告為台南縣大內鄉公所秘書，辦理鄉公所垃圾衛生掩埋場第一期工程
    之招標及發包業務，原告則係大內鄉鄉民代表會第十五屆代表，八十五年五月十
    五日大內鄉鄉民代表大會開會時，被告因不滿原告甲○○、乙○○，就被告及相
    關人員所涉及鄉公所垃圾衛生掩埋場第一期工程之招標及發包業務涉嫌貪污弊案
    提出質詢，竟於散會後，趁原告甲○○步行至會場樓下廣場時，自背後徒手毆打
    原告甲○○頭部，致原告甲○○倒地受有頭部外傷併腦震盪及左胸挫傷等傷害，
    原告乙○○見狀出聲制止，亦遭被告毆打，致受有頭部外傷併腦震盪、上唇撕裂
    、左眼淤腫及左耳骨膜裂傷等傷害，遭受痛苦，為此依侵權行為之法律關係，請
    求被告各給付一百萬元之精神慰藉金等語。被告則以伊僅打原告甲○○的頭一下
    及原告乙○○下巴一下，原告所受傷害應屬輕微，另原告乙○○骨膜裂傷部分之
    傷害應非原告行為所致，本件純屬輕微衝突事件，原告各請求一百萬元之精神慰
    撫金顯然過高等語，資為抗辯。
二、原告主張被告有前揭傷害行為致原告甲○○受有頭部外傷併腦震盪及左胸挫傷等
    傷害、致原告乙○○受有頭部外傷併腦震盪、上唇撕裂、左眼淤腫等傷害之事實
    ，業據原告甲○○、乙○○提出博愛醫院診斷證明書各一份附於台灣台南地方法
    院檢察署八十五年度偵字第一三四五一號偵查卷為證，而被告所涉上揭傷害犯行
    ，亦經本院刑事庭審理結果以八十六年度訴字第一九七三號刑事判決認被告連續
    傷害罪處有期徒刑三月在案，有該件刑事判決書一件附卷可稽，並經本院依職權
    調閱前開卷宗審核無訛，堪信為真實。至原告乙○○於本院審理時另提出財團法
    人奇美醫院診斷證明書主張其因原告之毆打另受有左側外傷性骨膜裂傷部分，經
    查，觀之原告所提出之上開診斷證明書所載原告乙○○係於八十七年七月十九日
    始因上開傷害入院就診，距原告遭被告毆打之八十五年五月十八日已二年餘，實
    難認其上開傷害與原告之傷害行為有直接關聯，再參以原告乙○○於刑事傷害案
    件審理時原告係指述被告打伊頭部及臉部一下（見八十六年度訴字第第一九七三
    號刑事卷八十七年三月四日審判筆錄），並指述被告有毆打伊左耳部位，是原告
    以事隔二年餘之左耳傷害診斷證明書主張係遭被告上開打頭及臉部一下之行為所
    致，本院尚難為其有利之認定，是被告抗辯原告乙○○該部分之傷害與其行為無
    關，應為可採。
三、按因故意或過失，不法侵害他人之權利者，負損害賠償責任。又不法侵害他人之
    身體、健康、名譽或自由者，被害人雖非財產上損害，亦得請求賠償相當之金額
    ，民法第一百八十四條第一項前段及第一百九十五條第一項前段分別定有明文。
    本件被告故意毆打原告致原告甲○○受有頭部外傷併腦震盪及左胸挫傷等傷害、
    原告乙○○受有頭部外傷併腦震盪、上唇撕裂、左眼淤腫等傷害之事實已如前述
    ，則原告本於侵權行為之法律關係請求被告賠償精神慰藉金，揆諸前揭規定，核
    無不合。本院依原告提出之診斷證明書觀之原告甲○○所受傷害係在頭部及身體
    、原告乙○○所受傷害部位則在頭部及臉部，渠等生理、心理自受有痛苦，惟原
    告二人所受傷害均為皮肉外傷，渠等受傷情形尚非屬嚴重，其診治期間依原告所
    述亦僅約一星期，而兩造係因鄉民代表大會開會質詢事宜事後所發生之爭執拉扯
    ，有本院八十六年度訴字第一九七三號刑事判決可按，本院審酌原告甲○○、乙
    ○○學歷分別係高中及國中畢業，現仍均係鄉民代表，被告亦為高中畢業，原為
    台南縣大內鄉公所秘書，原告甲○○從事台三園藝事業有限公司營造業，每月有
    二十萬餘元之收入、有土地五筆及房屋三棟，原告乙○○除為鄉民代表外亦兼任
    貨運行，每月有十萬元之收入無其他財產，被告於八十八年度有八十二萬三千八
    百零七元之所得收入，並有土地七筆、房屋一棟等，有本院依職權所調閱之兩造
    所得申報資料及財產歸戶清單各一份在卷可憑，本院斟酌兩造之前開經濟能力、
    身分、地位等一切情狀，認原告所受之非財產上損害賠償之請求以各五萬元為適
    當，逾此數額之請求，難認為正當，不應准許。
四、從而，原告請求被告各給付五萬元，及自起訴狀繕本送達翌日即八十八年九月二
    日起，按週年利率百分之五計算之利息，核屬正當，應予准許，逾此部分之請求
    ，即無理由，應予駁回。
五、本件原告勝訴部分，兩造均陳明願供擔保，請准宣告假執行或免為假執行，經核
    均無不合，爰分別酌定相當之擔保金額宣告之；至原告敗訴部分，其假執行之聲
    請即失所附麗，不予准許，應併予駁回。
六、結論：本件原告之訴為一部有理由，一部無理由，依民事訴訟法第第七十九條但
    書、第三百九十條第二項、第三百九十二條，判決如主文。
中      華      民      國    八十九    年    十一    月      十五      日
                                臺灣臺南地方法院民事第二庭
~B法      官  童來好
右為正本係照原本作成
如對本判決上訴，須於判決送達後廿日內向本院提出上訴狀
中      華      民      國    八十九    年    十一    月      十六      日
~B法院書記官  鄭佩玉


司法院資訊處製作；財團法人民間司法改革基金會備份。
